【裁判字號】    99,勞訴,12
【裁判日期】    990514
【裁判案由】    確認僱傭關係存在等
【裁判全文】
臺灣板橋地方法院民事判決              99年度勞訴字第12號
原      告  乙○
            丙○○○
被      告  郁錩興業有限公司
法定代理人  甲○○
上列當事人間請求確認僱傭關係存在等事件，經本院於民國99年
4月22日言詞辯論終結，判決如下：
    主    文
確認原告乙○與被告於民國九十八年七月一日起至民國九十八年
十二月三十一日止間僱傭關係存在。
確認原告丙○○○與被告於民國九十八年七月一日起至民國九十
九年二月二十八日止間僱傭關係存在。
被告應自民國九十八年七月一日起至民國九十八年十二月三十一
日止，按月起付原告乙○新臺幣陸萬伍仟肆佰柒拾玖元，民國九
十八年七月一日起至民國九十九年二月二十八日止按月給付原告
丙○○○新臺幣參萬肆仟貳佰零貳元。
被告應給付原告丙○○○新臺幣肆拾貳萬肆仟貳佰伍拾元，及自
民國九十九年四月十一日起至清償日止，按年息百分之五計算之
利息。
被告應提繳新臺幣捌萬肆仟壹佰參拾貳元，及自民國九十九年一
月九日起至清償日止，按年息百分之五計算之利息，至原告丙○
○○之勞工退休金專戶內。
訴訟費用由被告負擔。
本判決第四項，原告丙○○○以新臺幣壹拾陸萬玖仟肆佰陸拾壹
元為供擔保後，得假執行。惟被告於執行程序前，以新臺幣伍拾
萬捌仟捌佰參拾貳元為原告丙○○○供擔保後，得免為假執行。
    事實及理由
壹、程序事項：
一、按訴狀送達後，原告不得將原訴變更或追加他訴，擴張或減
    縮應受判決事項之聲明者，不在此限，民事訴訟法第255 條
    第1項第3款定有明文。原告起訴之聲明為(1)確認原告乙○與
    被告民國98年7 月1 日起至98年12月31日止間僱傭關係存在
    ；(2)確認原告丙○○○與被告98年7 月1 日起至100 年6 月
    30日止間僱傭關係存在；(3)被告應自98年7 月1 日起至98年
    12月31日止，按月給付原告乙○新臺幣（下同）65,479元，
    98年7 月1 日起至100 年6 月30日止按月給付原告丙○○○
    34,2 02 元。嗣更正聲明為如主文第1-5 項所示，此僅單純
    減縮及擴張聲明，參酌前揭說明，自應准許。
二、原告請求確認當事人間僱傭關係存在，係本於當事人間存有
    僱傭契約，惟遭被告公司均否認，並拒絕給付報酬，故如經
    確認原告與被告公司間有僱傭關係存在，原告自得向被告請
    求給付報酬，故原告起訴請求確認僱傭關係存在，有確認利
    益。
三、本件被告未於最後言詞辯論期日到場，核無民事訴訟法第38
    6 條各款所列情形，爰依原告聲請，由其一造辯論而為判決
    ，附此敘明。
貳、實體事項：
一、原告起訴主張：
  (一)原告乙○係被告公司之模具技師兼工廠副廠長，原告丙○○
    ○則為沖床作業員。95年8月18日被告以同年9月30日起將結
    束工廠製造生產項目為由，終止勞動契約，資遣原告等人。
    然被告郁錩公司並未實際結束工廠模具及製造生產部門業務
    ，仍繼續進料製造生產並僱用新員工暨招募45歲以下之模具
    師以遞補原告乙○之工作，原告等乃以前開終止勞動契約不
    合法，起訴請求確認與被告郁錩公司間95年10月1 日起至96
    年6 月30日止僱傭關係存在，業經臺灣高等法院97年度勞上
    易字第52號民事判決原告勝訴而告確定在案。
  (二)被告雖以原告未依債之本旨提出勞務給付，其無營業為不可
    歸責於雙方當事人致一方給付全部不能，被告亦得免為對待
    給付等為抗辯，然均屬被告前於本院98年度勞訴字第22號給
    付薪資事件所為之攻擊防禦方法，應受該判決既判力之拘束
    ，不得再行提出之。且被告於96年6 月22日接獲法院調解通
    知後，旋於同年月30日辦理停業，並將公司資產移轉予訴外
    人良特公司，此顯可歸責於被告，則其受領勞務遲延，原告
    自無補服勞務義務，而得請求報酬，原告嗣於98年10月29日
    去函請求回去上班並給付薪資，經被告拒絕收取，是以被告
    稱原告未提出勞務給付，並非事實。
  (三)被告於95年8月18日終止勞動契約之意思表示既屬無效，其
    雖然暫停營業一年，但仍未合法向原告為終止勞動契約之意
    思表示，則原告等與被告郁錩公司間之僱傭關係仍然存在。
    又原告乙○擬於99年1月1日自請退休，故請求確認原告乙○
    與被告自98年7月1日起至98年12月31日止僱傭關係存在，並
    至原告復職日止，每月給付65,479 元（以95年9月30日平均
    工資計算）之工資。
  (四)至原告丙○○○部分，被告業於99年3 月11日以答辯狀繕本
    送達作為終止與被告間勞動契約之意思表示，是請求確認其
    與被告自98年7月1日起至99年2 月28日止僱傭關係存在，且
    原告丙○○○係勞工退休金條例施行前已適用勞動基準法之
    勞工，於94年10月5 日選擇適用新制，並服務同一事業單位
    ，故自任職日起即85年9月17日至94年10月5日止之工作年資
    9年又18天應予保留，以原告丙○○○於95年9月30日平均工
    資34,202元計算，被告應給付其資遣費310,668 元及預告期
    間工資34,202元。另自94年10月5日適用新制至99年3月11日
    終止勞動契約之日止，年資為4 年6個月6天，被告亦應給付
    此期間資遣費79,380 元，復加計被告自95年10月1日非法資
    遣原告起至99年3 月11日止，計41個月未依法提繳之退休金
    共84,132元，總計被告應給付原告丙○○○資遣費、預告期
    間工資及未提繳退休金508,382元，並聲明如主文第1項至第
    5項所示；願供擔保請准宣告假執行。
二、被告雖未於最後言詞辯論期日到院，然前具狀則以：
  (一)被告自96年7月1日起即已停止營業，員工亦陸續資遣完畢，
    是被告以答辯狀向原告丙○○○為終止勞動契約之意思表示
    ，原告丙○○○不得請求終止後之薪資。另原告等前曾向本
    院請求給付薪資，嗣於97年1 月23日具狀撤回確認與被告間
    僱傭關係存在及薪資之請求，足見原告等自96年7月1日起係
    欲對訴外人良特興業有限公司服勞務，則渠等既未依債之本
    旨向被告提出勞務給付，自不得請求給付報酬。此外，被告
    既無營業之事實，已無工作可供原告提供勞務，顯係不可歸
    責於雙方當事人之事由，致給付不能，縱兩造間僱傭關係存
    在，被告亦得免為對待給付，並聲明駁回原告之訴；如受不
    利益之判決，願供擔保請准宣告假執行。
三、兩造所不爭執之事實：
  (一)原告乙○自84年11月17日起，任職於被告公司，係被告之模
    具技師兼工廠副廠長，原告丙○○○自85年9 月17日起任職
    於被告公司擔任沖床作業員，惟95年8 月18日被告以公告同
    年9 月30日起將結束工廠製造生產項目為由，終止勞動契約
    並資遣原告等。
  (二)原告乙○之平均工資為65,479元、原告丙○○○之平均工資
    為34,202元。
  (三)被告自95年10月1 日非法資遣原告丙○○○後，即未按月提
    繳勞工退休金，計41個月。
  (四)原告等認被告郁錩公司並無結束工廠製造生產項目，非法終
    止勞動契約，訴請法院確認僱傭關係存在，經臺灣高等法院
    97年度勞上字第52號民事判決確定，確認被告95年10月1 日
    起至96年6 月30日止與原告之僱傭關係存在，被告每月應給
    付原告乙○薪資65,479元、原告丙○○○薪資34,202元。嗣
    經原告復向本院提起確認僱傭關係存在之訴，經本院以98年
    度勞訴字第22號民事判決，確認原告二人與被告於96年7 月
    1 日至98年6 月30日止間僱傭關係存在，被告應給付原告乙
    ○385,994 元、丙○○○493,079 元，原告雖提起上訴惟業
    於97年1 月23日具狀撤回上訴，經臺灣高等法院98年度勞上
    易字第106 號核發民事判決確定證明書而告確定在案。
四、本件爭點及法院之判斷：
  (一)原告二人與被告郁錩公司間是否仍有僱傭關係存在？
  1.按確定判決之既判力，固以訴訟標的經表現於主文判斷之事
    項為限，判決理由並無既判力，但法院於判決理由中，就訴
    訟標的以外當事人主張之重要爭點，本於當事人辯論之結果
    已為判斷時，其對此重要爭點所為之判斷，除有顯然違背法
    令，或當事人已提出新訴訟資料，足以推翻原判斷之情形外
    ，應解為在同一當事人就該重要爭點所提起之訴訟中，當事
    人及法院就該已經法院判斷之重要爭點之法律關係，不得任
    作相反之主張或判斷，始符民事訴訟上之誠信原則（最高法
    院92年台上字315 號判決要旨參照）。是以，當事人在前訴
    訟以重要爭點加以爭執，經法院審理及判斷者，於不同之後
    訴，如以同一爭點為重要之先決問題時，當事人應不得為與
    其判斷相反之主張、舉證，法院亦不得為與其相矛盾之判斷
    ，此即所謂爭點效理論。
  2.本件原告乙○、丙○○○主張其分別自84年11月17日、85年
    9 月17日起受僱於被告，擔任模具技師兼工廠副廠長、沖床
    作業員，於95年8月18日以同年9月30日起將結束工廠製造生
    產項目為由，終止勞動契約，資遣原告，原告無法接受被告
    此非法解僱，乃向法院提起訴訟，案經臺灣高等法院97年度
    勞上易字第52號民事判決確認原告與被告於95年10月1 日起
    至96年6 月30日止之僱傭關係存在，並判決被告應自95年10
    月1日起至96年6月30日止，按月給付原告乙○65,479元、原
    告丙○○○34,202元。被告於前開判決確定後，仍未終止兩
    造間僱傭關係，原告乃向本院再為訴請確認與被告間至98年
    6 月30日止僱傭關係存在，經本院98年度勞訴字第22號民事
    判決確認「原告二人與被告於98年7月1日起至98年6 月30日
    止間僱傭關係存在」，並判決被告應給付原告乙○應給付原
    告乙○385,994元，原告丙○○○493,079元，嗣原告提起上
    訴惟業於97年1 月23日具狀撤回，並經臺灣高等法院於98年
    10月21日核發院通民法98勞上易106字第0980013691 號民事
    判決確定證明書而告確定，有原告提出之服務證明書、臺灣
    高等法院97年度勞上易字第52號、本院98年度勞訴字第22號
    、臺灣高等法院98年10月21日院通民法98勞上易106字第098
    0013691 號民事確定判決證明書等件附卷為憑（見本院三重
    簡易庭98年度重勞調字第40號卷第8頁-第29頁），復為兩造
    所不爭執，業如前述。而據前揭確定判決之判決理由，乃係
    基於認定兩造間之勞動契約仍繼續存在，而判決命本件被告
    仍應按月給付本件原告工資，參照前揭最高法院判決要旨所
    示，關於兩造間之勞動契約關係已經前揭確定判決所確認，
    並為該確定判決之既判力所及，從而，兩造間之勞動契約關
    係並不因本件被告所為資遣之表示終止，而應繼續存在。再
    者，被告抗辯原告二人撤回臺灣高等法院98年度勞上易字第
    106 號之上訴，即係未提出勞務給付，惟上訴之撤回乃上訴
    人提起上訴後，表示就其上訴，不求法院判決之意思，係上
    訴人向法院所為之訴訟行為，自與被告所辯勞務提供之契約
    行為有別，況被告自始未就原告二人未依債之本旨提供勞務
    等情，舉證以實其說，且未提出足以推翻原判斷之新訴訟資
    料，仍執陳詞而為爭訟，則本院自應受前件訴訟爭點效判斷
    拘束。準此，原告等主張與被告間，乙○於98年7月1日至98
    年12月31日止、丙○○○於98年7月1日起至99年2 月28日止
    之僱傭關係存在，誠屬有據。
  (二)原告等得對被告請求之金額為何？
  1.原告乙○於95年9 月30日之平均工資為65,479元，原告丙○
    ○○為34,202元，而被告郁錩公司自96年6 月30日以後已暫
    停營業，為兩造所不爭執，已如前述，則原告等之平均工資
    兩造既經前案為實質辯論，本件自應受拘束。又原告等與被
    告間，乙○部分於98年7月1日至98年12月31日止、丙○○○
    部分於98年7月1日起至99年2 月28日止之僱傭關係存在，已
    如前述，是原告等請求被告於前開期間按月起付原告乙○65
    ,479元，原告丙○○○34,202元，應屬足取。
  2.按「雇主依前條終止勞動契約者，應依左列規定發給勞工資
    遣費：一、在同一雇主之事業單位繼續工作，每滿一年發給
    相當於一個月平均工資之資遣費。二、依前款計算之剩餘月
    數，或工作未滿一年者，以比例計給之。未滿一個月者以一
    個月計」，勞動基準法第17條定有明文；又按「本條例施行
    前已適用勞動基準法之勞工，於本條例施行後，仍服務於同
    一事業單位而選擇適用本條例之退休金制度者，其適用本條
    例前之工作年資，應予保留」、「前項保留之工作年資，於
    勞動契約依勞動基準法第十一條、第十三條但書、第十四條
    、第二十條、第五十三條、第五十四條或職業災害勞工保護
    法第二十三條、第二十四條規定終止時，雇主應依各法規定
    ，以契約終止時之平均工資，計給該保留年資之資遣費或退
    休金，並於終止勞動契約後三十日內發給」、「勞工適用本
    條例之退休金制度者，適用本條例後之工作年資，於勞動契
    約依勞動基準法第十一條、第十三條但書、第十四條及第二
    十條或職業災害勞工保護法第二十三條、第二十四條規定終
    止時，其資遣費由雇主按其工作年資，每滿一年發給二分之
    一個月之平均工資，未滿一年者，以比例計給；最高以發給
    六個月平均工資為限，不適用勞動基準法第十七條之規定」
    ，亦分別為勞工退休金條例第11條第1項、第2項、第12 條
    第1項所明定。
  3.查原告丙○○○之平均工資為34,202元，其自85年9 月17日
    起受僱於被告一節，為兩造所不爭執，自堪信為真實。惟勞
    工退休金條例雖係自94年7月1日起施行，但並非全部勞工均
    於該日起同時適用勞工退休金條例所規定之退休金制度，勞
    工得於5 年內選擇是否轉為適用勞工退休金條例所規定之退
    休金制度；本件原告丙○○○於94年10月5 日選擇適用勞工
    退休金新制，有原告丙○○○提出之勞工退休金制度選擇意
    願徵詢表附卷足稽（見本院卷第48頁），並服務同一事業單
    位，是其選擇適用勞工退休金新制前之年資，即85年9 月17
    日至94年10月5日止之工作年資計有9年又18天應予保留，依
    勞動基準法第17條規定，核被告此部分應給付之平均工資為
    9 年又1個月，資遣費計為310,668元[計算式：34,202元×9
    ×1/12(月）＝310,668元]。又原告丙○○○自94年10月5日
    起適用勞工退休金新制至99年3 月11日終止勞動契約止，計
    有年資4 年6個月又6天，依勞動基準法第17條規定，核被告
    此部分應給付之平均工資為4年又7個月，資遣費計為79,380
    元[計算式：34,202元×4×7/12(月）＝79,380元]。準此，
    原告丙○○○所得請求被告給付之資遣費金額共計應為390,
    048元（計算式：舊制時資遣費310,668元+新制時資遣費790
    ,380元＝390,048元）。
  4.次按「雇主依第十一條或第十三條但書規定終止勞動契約者
    ，其預告期間依左列各款之規定：一、繼續工作三個月以上
    一年未滿者，於十日前預告之。二、繼續工作一年以上三年
    未滿者，於二十日前預告之。三、繼續工作三年以上者，於
    三十日前預告之」、「勞工於接到前項預告後，為另謀工作
    得於工作時間請假外出。其請假時數，每星期不得超過二日
    之工作時間，請假期間之工資照給」、「雇主未依第一項規
    定期間預告而終止契約者，應給付預告期間之工資」，勞動
    基準法第16條第1項至第3項分別規定甚明。原告主張其因遭
    被告以業務緊縮為由非法資遣一節，業如前述，且被告解僱
    之日期即95年9 月30日乃於通知原告解僱之意思表示到達之
    次日即95年10月1 日，則原告主張被告並未依前揭法條規定
    預告，故應依前揭法條第3 項規定給付原告丙○○○預告期
    間工資一節，即堪予採取。經查，原告丙○○○係自85年9
    月17日起受僱於被告，至95年10月1 日為被告解僱為止，其
    受僱於被告之繼續工作時間為3 年以上者，被告本應依前揭
    法條規定於30日前預告之，然被告並未遵照法律規定之期間
    預告，故應給付原告相當於30日之預告期間工資，則原告丙
    ○○○得請求之預告期間之工資金額即為34,202元。
  5.又按雇主未依勞工退休金條例之規定按月提繳或足額提繳勞
    工退休金，致勞工受有損害者，勞工得向雇主請求損害賠償
    ；前項請求權，自勞工離職時起，因5年間不行使而消滅。
    勞工退休金條例第31條第1項、第2項固定有明文。惟上開規
    定，係就該條例施行後，勞工日後退休時，依該條例第23條
    規定領取及計算退休金之權益予以保障。而前開應提繳金額
    ，僅係存於勞工個人之退休金專戶，作為勞工退休基金，而
    由受委託之金融機構運用之，勞工須合於得請領退休金之要
    件，始得依該條例請領退休金（臺灣高等法院暨所屬法院98
    年法律座談會民事類提案第14號研討結果參照）。本件原告
    丙○○○主張被告自95年10月1 日非法資遣伊後，即未按月
    提繳勞工退休金致其退休金有短少等情，為被告所不爭執，
    因而原告丙○○○請求被告賠償其此部分損害，當屬可採。
    則自原告丙○○○選擇適用勞工退休金條例規定之勞工退休
    金制度之95年10月1日起至99年3月11日雙方間勞動契約終止
    時為止共計41個月，被告未為原告提繳之退休金應為84,132
    元[計算式：34,202元×6％×41（月）＝84,132 元]。
  6.準此，原告丙○○○請求被告給付資遣費390,048 元、預告
    工資34,202元，共計424,250元（計算式：39,048元+34,202
    元＝424,250 元），即屬可採。至被告未提繳之勞工退休金
    部分，揆諸上開說明，則應由其其提繳至原告之勞工退休金
    專戶內，方屬適法。
五、綜上所述，原告二人與被告之僱傭關係既仍有效存在，被告
    又拒絕原告提出之勞務給付，原告依據僱傭契約關係，請求
    主文第1至5項所示，為有理由，應予准許。
六、本件原告第4 項聲明，請求之金額未逾50萬元，依據民事訴
    訟法第389 條第1 項第5 款之規定，本院應依職權宣告假執
    行，原告雖聲明願供擔保請准宣告假執行，此僅促請法院為
    前揭職權之發動，故對於原告之請求自本院無庸為准駁之諭
    知，附此敘明。
七、訴訟費用負擔之依據：民事訴訟法第78條。
中    華    民    國    99    年    5     月    14    日
                  勞工法庭    法  官  吳振富
以上正本係照原本作成
如對本判決上訴，須於判決送達後20日內向本院提出上訴狀
中    華    民    國    99    年    5     月    14    日
                              書記官  李宏明

司法院資訊處製作；財團法人民間司法改革基金會備份。
